臺灣板橋地方法院刑事判決　　　　　　　　　　　　九十二年度訴字第一八七二號
　　公　訴　人　臺灣板橋地方法院檢察署檢察官
　　被　　　告　乙○○
　　　　　　　　丁○○
右列被告因商業會計法等案件，經檢察官提起公訴（九十二年度偵字第八三八七號、
九十二年度偵字第一二五四四號），本院於準備程序進行中，被告就被訴事實為有罪
之陳述，經告知被告簡式審判程序之旨，並聽取當事人之意見後，裁定進行簡式審判
程序判決如左：
    主  文
乙○○公司負責人，為納稅義務人，以詐術逃漏稅捐，處有期徒刑月，如易科罰金
，以佰元折算壹日；又行使從事業務之人，明知為不實之事項，而登載於其業務上
作成之文書，足以生損害於公眾及他人，處有期徒刑月，如易科罰金，以佰元折
算壹日；應執行有期徒刑伍月，如易科罰金，以佰元折算壹日。緩刑參年。
丁○○行使偽造私文書，足以生損害於他人，累犯，處有期徒刑月，如易科罰金，
以佰元折算壹日。切結書上偽造「余武田」署押（簽名、指印各貳枚）均沒收。
    事  實
一、乙○○係設址臺北縣土城市○○路六五號一樓之「萬原企業有限公司」（下稱萬
    原公司）之負責人，並以製作各類所得扣繳憑單及萬原公司之營利事業所得稅結
    算申報書為其附隨業務之人。丁○○曾因妨害自由案件，經臺灣桃園地方法院判
    處有期徒刑一年，嗣經臺灣高等法院八十六年度上訴字第四二七三號於八十八年
    八月三日駁回上訴，於同年九月九日確定，並於八十九年三月三十一日執行完畢
    出監。詎不知悔改，明知其不認識丙○○且丙○○並未在萬原公司任職而可領取
    薪資，更未受託代表丙○○向萬原公司領取薪資，竟基於行使偽造私文書、幫助
    逃漏稅捐之犯意，於八十九年間某日，冒用「余武田」之名義，偽造余武田代表
    丙○○向萬原公司領取薪資之切結書一份，並提供丙○○之身分資料予乙○○擔
    任負責人之萬原公司而行使之，足以生損害於余武田、丙○○。並因而幫助憑報
    該公司八十九年度之營利事業所得稅。乙○○明知丙○○於八十九年間並未在該
    公司工作及支薪，竟基於逃漏稅捐、行使業務上登載不實文書之犯意，利用不知
    情之會計師，在其執掌業務上之文書即綜合所得稅扣繳暨免扣繳憑單，虛載丙○○於八十九年間向萬原公司支領新臺幣（下同）十七萬五千元之薪資。並接續在
    其業務上所作成之文書即八十九年度萬原公司營利事業所得稅申報書上，填載丙○○於八十九年間在萬原公司領取薪資十七萬五千元，虛列該公司營業成本，持
    向財政部臺灣省北區國稅局臺北縣分局申報營利事業所得稅而行使之，致使該年
    度營業成本增加十七萬五千元，營利所得減少十七萬五千元，藉此詐術逃漏該年
    度應納之營利事業所得稅四萬三千七百五十元，並將該扣繳憑單寄發而行使之。
    足以生損害於丙○○、余武田及稅捐稽徵機關對於稅捐稽徵之正確性。嗣經丙○○收受其個人綜合所得稅核定通知書，發覺其未有萬原公司之薪資收入卻遭稅捐
    單位核定補稅而悉上情。
二、案經丙○○訴由臺灣桃園地方法院檢察署呈請臺灣高等法院檢察署檢察長令轉臺
    灣板橋地方法院檢察署檢察官偵查起訴。
    理  由
一、訊據被告乙○○、丁○○二人對於右揭事實供承不諱，核與告訴人丙○○指訴之
    情節相符，且有內政部警政署刑事警察局九十二年五月二十日刑紋字第九二
    九二六九號鑑驗書、丙○○之綜合所得稅核定書影本、財政部臺灣省北區國
    稅局臺北縣分局九十二年七月十五日北區國稅北縣一字第九二一四四三五
    號函文、萬原公司八十九年度營利事業所得稅結算申報資料各一份、切結書正本
    、切結書影本、丙○○勞工保險卡影本各一紙在卷足憑。本件事證明確，被告犯
    行均堪以認定，應依法論科。
二、核被告乙○○所為，係犯刑法第二百十六條之行使第二百十五條業務登載不實文
    書罪、稅捐稽徵法第四十七條第一款、第四十一條之公司負責人為納稅義務人以
    詐術逃漏稅捐罪。公訴意旨認被告乙○○另違反商業會計法第七十一條第一款之
    罪嫌。惟商業會計法第十五條之商業會計憑證分為原始憑證及記帳憑證二類，證
    明事項之經過，而為造具記帳憑證所根據之憑證者為原始憑證；證明處理會計事
    項人員之責任，而為記帳所根據之憑證者為記帳憑證。至所得稅法有關扣繳義務
    人應依法填發之扣繳暨免扣繳憑單，固屬營利事業附隨業務所製作之文書，然其
    用意在於稽徵機關蒐集及掌握課稅資料，以利稅捐之核課，與商業會計法所指之
    會計憑證有間（最高法院九十二年度臺上字第二九五六號裁判要旨可資參照）。
    準此，被告乙○○此部份之行為，應不致構成商業會計法第七十一條第一款之填
    製不實憑證罪，爰此敘明。被告丁○○所為，係犯刑法第二百十六條、第二百十
    條之行使偽造私文書罪、稅捐稽徵法第四十三條第一項之幫助以詐術逃漏稅捐罪
    。被告乙○○利用不知情之會計師填製不實之各類所得扣繳暨免扣繳憑單及營利
    事業所得稅結算申報書，為間接正犯。所犯業務登載不實之低度行為應為行使之
    高度行為吸收，不另論罪。又稅捐稽徵法第四十七條第一款之規定，係將納稅義
    務人之公司責任，基於刑事政策之考慮，於應處徒刑之範圍，轉嫁於公司負責人
    ，從而，因此受罰之公司負責人，乃屬於「代罰」之性質，究非屬該公司負責人
    本身之犯罪行為，自與公司負責人之其他犯罪行為間，無方法結果之牽連關係（
    最高法院八十五年度臺上字第六０六五號判決參照），是被告乙○○所犯公司負
    責人為納稅義務人以詐術逃漏稅捐與行使業務登載不實文書二罪間，犯意各別，
    行為互異，應分論併罰。被告丁○○偽造署押之行為，為偽造私文書之階段行為
    ；偽造私文書之低度行為，為其後行使之高度行為所吸收，均不另論罪。其所犯
    刑法第二百十六條、第二百十條之行使偽造私文書罪、稅捐稽徵法第四十三條第
    一項之幫助以詐術逃漏稅捐罪二罪間，則有方法結果之牽連關係，應從一重之行
    使偽造私文書罪論處。被告丁○○有如事實欄所述之前科，此有臺灣高等法院被
    告全國前案紀錄表在卷可稽，其受有期徒刑執行完畢後，五年以內再犯有期徒刑
    以上之本罪，為累犯，應依法加重其刑。爰審酌被告二人之素行狀況、因循業界
    陋規致罹刑章；逃漏稅額尚不高，且犯後均坦承不諱，已見悔意等一切情狀，分
    別量處如主文所示之刑，並均諭知易科罰金之折算標準；被告乙○○部分並定其
    應執行刑後，諭知易科罰金之折算標準。末查被告乙○○未曾受有期徒刑以上刑
    之宣告，此有臺灣高等法院被告全國前案紀錄表一件在卷可憑，經此偵審程序，
    當能知所警惕，信無再犯之虞，本院認所宣告之刑以暫不執行為適當，併諭知緩
    刑三年，以啟自新。切結書上偽造余武田署押（簽名、指印各二枚）均依刑法第
    二百十九條規定宣告沒收。
三、另查，被告行為後，中華民國刑法第四十一條業於九十年一月四日修正，同年月
    十日經總統公布施行、同年月十二日生效。修正後刑法第四十一條第一項規定：
    「犯最重本刑為五年以下有期徒刑以下之刑之罪，而受六個月以下有期徒刑或拘
    役之宣告，因身體、教育、職業、家庭之關係或其他正當事由，執行顯有困難者
    ，得以一元以上三元以下折算一日，易科罰金。但確因不執行所宣告之刑，難收
    矯正之效，或難以維持法秩序者，不在此限。」，第二項規定：「併合處罰之數
    罪，均有前項情形，其應執行之刑逾六月者，亦同」，經比較新舊法，修正後刑
    法第四十一條第一項前段得斟酌易科罰金之標準，由犯最重本刑為三年以下有期
    徒刑以下之刑之罪，擴大為犯最重本刑為五年以下有期徒刑以下之刑之罪，較有
    利於被告，依刑法第二條第一項前段之規定，就被告所犯之上開犯行，自應適用
    裁判時之法律，諭知易科罰金之折算標準，附此敘明。
據上論斷，應依刑事訴訟法、第二百九十九條第一項前段、第二百七十三條之一第一
項，稅捐稽徵法第四十七條第一款、第四十一條、第四十三條第一項，刑法第十一條
前段、第二條第一項前段、第二百十六條、第二百十條、第二百十五條、第二百十九
條、第五十五條、第四十七條、第四十一條第一項前段、第五十一條第五款、第七十
四條第一款，罰金罰鍰提高標準條例第一條前段、第二條，判決如主文。
本案經檢察官甲○○到庭執行職務。
中      華      民      國    九十三    年      一      月    十三      日
                                        臺灣板橋地方法院刑事第三庭
                                              法  官  李君豪
右正本證明與原本無異。
如不服本判決應於送達後十日內向本院提出上訴狀。
                                              書記官  楊灥
中      華      民      國    九十三    年      一      月    十三      日
附錄本案論罪科刑法條全文：
稅捐稽徵法第四十一條
  納稅義務人以詐術或其他不正當方法逃漏稅捐者，處五年以下有期徒刑、拘役或科
  或併科新台幣六萬元以下罰金。
稅捐稽徵法第四十三條
  教唆或幫助犯第四十一條或第四十二條之罪者，處三年以下有期徒刑、拘役或科新
  台幣六萬元以下罰金。
  稅務人員、執行業務之律師、會計師或其他合法代理人犯前項之罪者，加重其刑至
  二分之一。
  稅務稽徵人員違反第三十三條規定者，除觸犯刑法者移送法辦外，處一萬元以上五
  萬元以下罰鍰。
稅捐稽徵法第四十七條
  本法關於納稅義務人、扣繳義務人及代繳人應處徒刑之規定，於左列之人適用之：
  一、公司法規定之公司負責人。
  二、民法或其他法律規定對外代表法人之董事或理事。
  三、商業登記法規定之商業負責人。
  四、其他非法人團體之代表人或管理人。
刑法第二百十條
  偽造、變造私文書，足以生損害於公眾或他人者，處五年以下有期徒刑。
刑法第二百十五條
  從事業務之人，明知為不實之事項而登載於其業務上做成之文書，足以生損害於公
  眾或他人者，處三年以下有期徒刑、拘役或五百元以下罰金。
刑法第二百十六條
  行使第二百十條至第二百十五條之文書者，依偽造、變造文書或登載不實事項或使
  登載不實事項之規定處斷。
